【裁判字號】    98,上易,330
【裁判日期】    980401
【裁判案由】    恐嚇取財
【裁判全文】
臺灣高等法院臺中分院刑事判決         98年度上易字第330號
上  訴  人
即  被  告  丙○○
上列上訴人因恐嚇取財案件，不服臺灣南投地方法院97年度易字
第698號中華民國98年1月7日第一審判決（起訴案號：臺灣南投
地方法院檢察署97年度偵緝字第178號），提起上訴，本院判決
如下：
    主  文
上訴駁回。
    事  實及理  由
一、本案經本院審理結果，認第一審判決認事用法及量刑均無不
    當，應予維持，並引第一審判決書記載之事實、證據及理由
    。（如附件）
二、被告上訴意旨略以：丁○○確實有向伊借錢且弄壞伊之車子
    ，伊已經找到該車之車籍資料及繳稅資料；如果伊是詐騙集
    團，不可能使用自己的帳戶云云。
三、本院查：被告於上訴本院後所提出4113─ＧＣ號小客車廂型
    車執照費用收據、燃料稅繳納通知書、牌照稅繳款書、登記
    書等影本，僅足以證明被告曾經擁有上開小客車。然並不足
    以證明，被告是否確有將上開小客車出借予丁○○，並遭其
    撞壞及相關賠償之約定等事項，是難為被告有利認定甚明。
    至被告其他上訴理由，於原審法院審理時如何為法院所不採
    ，其理由已據原審判決記載甚詳，本院仔細斟酌原審判決理
    由，認其事實之認定、理由之採擇，於相關證據法則、經驗
    法則、論理法則並無違背。原審因而適用刑事訴訟法第299
    條第1項前段，刑法第28條、第346條第1項、第47條第1項等
    規定，並審酌被告有違反毒品危害防制條例案件前科；其犯
    罪之動機、目的、手段，兼衡恐嚇所得財物之數量、對被害
    人所生之危害程度非輕；於犯罪中所擔任角色及犯罪後否認
    犯行等一切情狀，量處有期徒刑8月，其認事用法核無違誤
    ，量刑亦屬允當，上訴意旨猶執陳詞否認犯罪，其上訴為無
    理由，應予駁回。
四、據上論斷，應依刑事訴訟法第373條、第368條，判決如主文
    。
本案經檢察官甲○○到庭執行職務。
中    華    民    國    98    年    4    月    1    日
            刑事第四庭    審判長法  官  洪   耀   宗
                                法  官  許   文   碩
                                法  官  劉   登   俊
以上正本證明與原本無異。
不得上訴。
                                書記官  粘   銘   環
中    華    民    國    98    年    4     月    1     日
附件
臺灣南投地方法院刑事判決               97年度易字第698號
公  訴  人  臺灣南投地方法院檢察署檢察官
被      告  丙○○  男  43歲（民國○○年○月○日生）
                    身分證統一編號：Ｚ000000000號
                    住南投縣南投市○○里○○路412號
上列被告因恐嚇案件，經檢察官提起公訴（九十七年度偵緝字第
一七八號），本院判決如下：
    主  文
丙○○共同意圖為自己不法之所有，以恐嚇使人將本人之物交付
，累犯，處有期徒刑捌月。
    事  實
一、丙○○於民國九十三年間因違反毒品危害防制條例案件，經
    臺灣臺中地方法院以九十三年度訴字第二四六八號判決分別
    判處有期徒刑一年、八月，定應執行有期徒刑一年四月確定
    ，並於九十五年十一月三十日縮短刑期執行完畢。猶不知悔
    改，與真實姓名年籍不詳之犯罪集團成年成員，基於意圖為
    自己或他人不法所有之犯意聯絡，由該犯罪集團成員於九十
    六年五月四日十四時四十分許，以電話聯繫之方式，向乙○○恫稱其子為人作保，應負責償還新臺幣（下同）八十五萬
    元等語，且電話中傳出類似其子之叫聲，乙○○因恐其子遭
    遇不測而心生畏懼，遂依指示於同日下午某時，前往位於臺
    北市○○○路之華南商業銀行，以匯款方式將八十五萬元匯
    入丙○○所有中華郵政股份有限公司南投光明里郵局帳號0
    0000000000000號帳戶（以下稱郵局帳戶），
    該犯罪集團成員確認該筆款項匯入後，旋即通知丙○○提領
    該筆款項，丙○○乃於同日前往郵局填寫提款單而將乙○○
    匯入其上開郵局帳戶內款項八十五萬元全部提領一空。嗣經
    乙○○報警，經警循線查獲上情。
二、案經南投縣政府警察局中興分局報告臺灣南投地方法院檢察
    署檢察官偵查起訴。
    理  由
壹、認定犯罪事實所憑之證據及理由：
一、按被告以外之人於審判外之陳述，經當事人於審判程序同意
    作為證據，法院審酌該言詞陳述或書面陳述作成時之情況，
    認為適當者，亦得為證據；當事人、代理人或辯護人於法院
    調查證據時，知有第一百五十九條第一項不得為證據之情形
    ，而未於言詞辯論終結前聲明異議，視為有前項之同意，刑
    事訴訟法第一百五十九條之五定有明文。查本件認定事實所
    引用之證據方法（包括證人之證述及文書等物證），已經本
    院於審理時提示被告丙○○，被告丙○○並不爭執其證據能
    力（見本院九十七年十二月二十四日審判筆錄），揆諸前揭
    說明，可認為同意作為證據，而本院審酌該等證人之證述及
    文書等物證作成時之情況，並無不宜做為證據之情事，自具
    有證據能力，而得採為證據，先予敘明。
二、訊據被告丙○○固坦承上開郵局帳戶為其所有，並曾於前揭
    時、地提領上開郵局帳戶內款項八十五萬元，惟矢口否認其
    就上開恐嚇取財犯行有何犯意聯絡與行為分擔，並辯稱：伊
    於九十二年間購買一輛中古車，之後該輛車遭丁○○弄壞，
    丁○○表示願賠償伊二十五萬元，且丁○○於九十三年間陸
    續向伊借款一百萬元，故丁○○共計積欠伊一百二十五萬元
    。而伊於九十六年三、四月間遇到丁○○，丁○○表示將先
    匯款九十萬元給伊，伊於同年五月四日至郵局存款，發現有
    人將八十五萬元匯入其郵局帳戶內，即將之全部提領出來，
    其中五十萬元交給丁○○，請丁○○幫伊買車，但之後伊就
    找不到丁○○，其餘三十五萬元伊留做自己日常生活花費，
    已全部花掉。至於伊借給丁○○的錢，係伊向朋友借的，伊
    於九十三年間入監服刑前已還給朋友將近二十萬元，剩下部
    分迄未還給朋友云云。經查：
（一）上開郵局帳戶為被告向中華郵政股份有限公司南投光明里
      郵局申請開設之事實，為被告於偵訊及本院審理時所自承
      不諱，並有以局號帳號查詢客戶基本資料及查詢帳戶最近
      交易資料各一件在卷可稽。而被害人乙○○於九十六年五
      月四日十四時四十分許，接獲姓名年籍不詳之成年人電話
      恫稱其子為人作保，應負責償還八十五萬元等語，且電話
      中傳出類似其子之叫聲，被害人乙○○因恐其子遭遇不測
      而心生畏懼，遂依指示於同日下午某時前往位於臺北市○○○路之華南商業銀行，以匯款方式將八十五萬元匯入上
      開被告郵局帳戶等情，業據被害人乙○○於警詢時指述詳
      實，並有華南商業銀行匯款回條聯影本一件在卷可稽可稽
      。
（二）被告於九十六年五月四日前往郵局填寫提款單，將被害人
      乙○○匯入其上開郵局帳戶內八十五萬元全部提領一空一
      節，為被告於偵訊及本院審理時所自承不諱，並有上開查
      詢帳戶最近交易資料及中華郵政股份有限公司於九十七年
      十一月十四日以儲字第○九七○○八五四四八號函檢送提
      款單影本一份在卷可稽。觀諸被害人將八十五萬元匯入上
      開被告郵局帳戶後，旋即於同日經被告全部提領出來之交
      易情形，乃犯罪集團利用他人金融帳戶之慣用方法，足見
      被告確有將上開郵局帳戶提供予犯罪集團成員使用。
（三）按衡諸常情，於金融機構開設帳戶，請領存摺、金融卡乙
      事，係針對個人身分之社會信用而予以資金流通，具有強
      烈之屬人性，且金融機構帳戶為個人理財之工具，申請開
      設金融機構帳戶並無任何特殊之限制，一人得在不同之金
      融機構申請數個存款帳戶使用，此乃眾所週知之事，則依
      一般人之社會經驗，若遇有人不以自己名義申請開戶使用
      ，反而使用他人之金融機構帳戶供己使用，均應知他人要
      求提供帳戶，係欲藉該帳戶取得不法犯罪所得，且欲以之
      隱匿帳戶內資金實際取得人之身分，被告對此自難諉為不
      知，是被告應可預見其將帳戶提供予他人，可能供他人從
      事財產犯罪之用，且因此匯入其帳戶內之來源不明款項可
      能係犯罪所得款項。
（四）復按共同正犯之成立，祇須具有犯意之聯絡，行為之分擔
      ，既不問犯罪動機起於何人，亦不必每一階段犯行，均經
      參與（最高法院三十四年度上字第八六二號判例參照）。
      又按共同實施犯罪行為，在合同意思範圍內，相互利用他
      人之行為，以達其犯罪之目的，原不必每一階段均參與，
      祇須分擔犯罪行為之一部，即應對於全部所發生之結果共
      同負責。而共同正犯之意思聯絡，不限於事前有所協議，
      於行為當時，基於相互之認識，以共同犯罪之意思參與者
      ，亦無礙於共同正犯之成立（最高法院九十四年度臺上字
      第五四八○號判決參照）。再按共同正犯之意思聯絡，原
      不以數人間直接發生者為限，即有間接之聯絡者，亦包括
      在內（最高法院七十七年度臺上字第二一三五號）。查被
      告可預見其將上開郵局帳戶提供予該犯罪集團成員使用，
      可能供該犯罪集團成員從事財產犯罪之用，且因此匯入其
      上開郵局帳戶內高達八十五萬元之來源不明款項可能係犯
      罪所得款項，卻仍於被害人將該筆款項匯入其上開郵局帳
      戶後，旋即於同日將該筆款項全部提領出來，則被告顯與
      該犯罪集團成員，就上開恐嚇取財犯行具有犯意聯絡與行
      為分擔甚明。
（五）被告雖否認其就上開恐嚇取財犯行有何犯意聯絡與行為分
      擔，並以前詞置辯。惟查：（1）被告於九十二年至九十
      五年期間，並無任何財產及所得資料一節，此有稅務電子
      閘門財產所得調件明細表四份在卷可稽，且上開被告郵局
      帳戶於九十二年六月二十一日至九十五年十二月二十一日
      期間，其存款餘額從未超過十萬元一節，亦有中華郵政股
      份有限公司於九十七年十一月十四日以儲字第○九七○○
      八五四四八號函檢送客戶歷史交易清單一份在卷可稽，綜
      上，於九十二年至九十五年期間，被告既無任何所得資料
      ，亦無任何動產或不動產登記於其名下，且上開郵局帳戶
      內存款數額未曾超過十萬元，則於九十二年至九十五年期
      間，被告之資產理應未曾達一百二十五萬元，而被告辯稱
      ：伊於九十二年間購買一輛中古車，之後該輛車遭丁○○
      弄壞，丁○○表示願賠償伊二十五萬元，且丁○○於九十
      三年間陸續向伊借款一百萬元，故丁○○共計積欠伊一百
      二十五萬元云云，實屬可疑。（2）又被告辯稱匯入其上
      開郵局帳戶內款項八十五萬元，係丁○○為清償債務所匯
      入款項，且其借給丁○○的錢，係向朋友借的，其於九十
      三年間入監服刑前已還給朋友將近二十萬元，剩下部分迄
      未償還云云，則被告將該筆款項全部提領出來，理應持之
      向其債權人清償債務為是，然被告卻辯稱將其中五十萬元
      交給丁○○，其餘三十五萬元留做其日常生活花費云云，
      顯與一般經驗法則相違。（3）參以，被告於偵訊時供稱
      ：（丁○○要匯款當天，有先通知你嗎？）沒有。（丁○○匯款之後，有無通知你？）沒有等語。則被告見有高達
      八十五萬元之款項匯入其上開郵局帳戶內，且該筆款項數
      額與其所辯丁○○曾表示將匯款之金額不符，然被告卻未
      加以查證，即將之全部提領出來，亦與一般經驗法則相違
      。（4）綜上，被告所辯前詞，顯非可採。
（六）從而，本件事證明確，被告之上開犯行堪以認定，自應依
      法論科。至被告請求傳訊證人丁○○，惟證人丁○○已於
      九十六年六月八日死亡一節，有戶籍謄本一份在卷可稽，
      則證人丁○○既已死亡，本件自無從對其進行交互詰問，
      併此敘明。
貳、所犯法條及刑之酌科：
一、按刑法第三百四十六條第一項之恐嚇取財罪，與同法第三百
    三十九條第一項之詐欺取財罪，二者之區別，在於前者係施
    用使人心生畏怖之恐嚇手段，致被害人心生畏懼，明知不應
    交付財物而交付，後者則係施用詐術手段，使人陷於錯誤，
    誤信為應交付財物而交付。惟上開之恐嚇手段，常以虛假之
    事實為內容，故有時亦不免含有詐欺之性質，倘含有詐欺性
    之恐嚇取財行為，足使人心生畏懼時，自應僅論以高度之恐
    嚇取財罪，殊無再適用詐欺取財罪之餘地（最高法院八十四
    年度臺上字第一九九三號判決參照）。查被害人接獲該犯罪
    集團成員電話恫稱其子為人作保，應負責償還八十五萬元等
    語，且電話中傳出類似其子之叫聲，被害人因恐其子遭遇不
    測而心生畏懼，遂依指示以匯款方式將八十五萬元匯入上開
    被告郵局帳戶，是核被告所為，係犯刑法第三百四十六條第
    一項之恐嚇取財罪。
二、被告與該犯罪集團成員，具有犯意聯絡與行為分擔，應依刑
    法第二十八條規定論以共同正犯。
三、查被告於九十三年間因違反毒品危害防制條例案件，經臺灣
    臺中地方法院以九十三年度訴字第二四六八號判決分別判處
    有期徒刑一年、八月，定應執行有期徒刑一年四月確定，並
    於九十五年十一月三十日縮短刑期執行完畢等情，有臺灣南
    投地方法院檢察署刑案資料查註紀錄表及臺灣高等法院被告
    前案紀錄表在卷足憑，則其前受有期徒刑執行完畢，於五年
    內故意再犯本件有期徒刑以上之罪，為累犯，應依刑法第四
    十七第一項條之規定加重其刑。
四、爰審酌被告：（一）有違反毒品危害防制條例案件前科（參
    前揭紀錄表），素行欠佳；（二）犯罪之動機、目的、手段
    ，兼衡恐嚇所得財物之數量、對被害人所生之危害程度；（
    三）於犯罪中所擔任角色；（四）犯罪後否認犯行等一切情
    狀，量處如主文所示之刑，以資懲儆。
五、上開被告郵局帳戶之存摺，未據扣案，亦無證據證明尚屬存
    在，爰不予宣告沒收，附此敘明。
據上論斷，應依刑事訴訟法第二百九十九條第一項前段，刑法第
第二十八條、第三百四十六條第一項、第四十七第一項，刑法施
行法第一條之一，判決如主文。
本案經檢察官蔡孟君到庭執行職務。
中    華    民    國    98    年    1     月    7     日
                  刑事第二庭  審判長法  官  黃光進
                                    法  官  廖慧娟
                                    法  官  賴秀雯
以上正本與原本無異。
如不服本判決應於收受送達後10日內向本院提出上訴書狀，並應
敘述具體理由；其未敘述上訴理由者，應於上訴期間屆滿後20日
內向本院補提理由書（均須按他造當事人之人數附繕本）「切勿
逕送上級法院」。
告訴人或被害人如對於本判決不服者，應具備理由請求檢察官上
訴，其上訴期間之計算係以檢察官收受判決正本之日期為準。
中    華    民    國    98    年    1     月    7     日
                                    書記官
附錄論罪科刑法條
刑法第三百四十六條（單純恐嚇罪）
意圖為自己或第三人不法之所有，以恐嚇使人將本人或第三人之
物交付者，處六月以上五年以下有期徒刑，得併科一千元以下罰
金。
以前項方法得財產上不法之利益，或使第三人得之者，亦同。
前二項之未遂犯罰之。


司法院資訊處製作；財團法人民間司法改革基金會備份。
